【裁判字號】    90,上訴,890
【裁判日期】    900919
【裁判案由】    毒品危害防制條例
【裁判全文】
臺灣高等法院臺南分院刑事判決            九十年度上訴字第八九號  Ｃ
      上 訴 人即
      被告之配偶  戊  ○  ○
      上  訴  人
      即  被  告  甲  ○  ○
      選任辯護人  蘇  正  信  律師
右上訴人因被告毒品危害防制條例案件，不服臺灣臺南地方法院八十九年度重訴字第
二九號中華民國九十年六月八日第一審判決（起訴案號：臺灣臺南地方法院檢察署八
十九年度偵字第九二八二號），提起上訴，本院判決如左：
      主      文
原判決撤銷。
甲○○共同連續販賣第一級毒品，處有期徒刑拾年，褫奪公權伍年。
扣案之海洛因磚肆塊（其中貳塊分別淨重參佰零伍公克、參佰肆拾捌點參肆公克、另
貳塊合計淨重陸佰捌拾玖點柒參公克）及海洛因陸拾肆包（合計淨重壹仟參佰陸拾柒
點伍伍公克），均沒收銷燬。海洛因磚肆塊及海洛因陸拾肆包之外包裝沒收，販賣第
一級毒品所得財物新臺幣貳萬伍仟元沒收，如全部或一部不能沒收時，以其財產抵償
。
      事      實
一、甲○○對外自稱綽號「教官」，係以劉三傳為首之販毒集團成員，與劉三傳、乙○○等人，基於販賣第一級毒品海洛因營利之共同犯意，甲○○並基於概括犯意
    ，於民國（下同）八十九年七月十五日，由甲○○依劉三傳之囑咐指示乙○○至
    丙○○位於高雄市○○區○○路三七九號四樓之三之住處，以第一級毒品海洛因
    磚一塊（毛重三百四十七公克，淨重三百十五公克，驗餘淨重三百零五公克），
    新台幣（下同）五十五萬元之代價，販賣與綽號「大姐」之丙○○（另一綽號小
    伍，另案移轉台灣高雄地方法院檢察署偵辦），甲○○販入該塊海洛因磚之價格
    為五十二萬五千元，而從中牟得不法利益二萬五千元。嗣因丙○○販賣毒品海洛
    因予施孟宏，而施孟宏又因施用毒品於八十九年七月十七日晚上十時三十分許為
    警查獲，並供出毒品係向丙○○購買，警方即循線查獲丙○○，並因此查知甲○○販賣第一級毒品海洛因予丙○○之上情，乃要求丙○○配合查緝甲○○，丙○○隨即打電話和甲○○聯絡，佯稱要再購買一塊海洛因磚，甲○○信以為真，遂
    承同上販賣毒品海洛因之犯意，於八十九年八月七日下午四時四十分許，先至高
    雄市○○○路瑜泉冰果室內，以五十二萬五千元之價格，向香港綽號「小龍」真
    實姓名不詳之成年男子委派在台手下徐于婷之弟徐獅雄（另案以八十九年偵字第
    九二八一號等偵結起訴）及澳門籍吳立彬（另案以八十九年偵字第九二八一號等
    偵結起訴），購得海洛因磚一塊（淨重三百四十八點三四公克），並於當日下午
    五時三十分許，甲○○持上開海洛因磚前往高雄市○○○路二二七號蘭卡威咖啡
    館內，欲販賣予丙○○時，為警當場查獲，並起出甲○○上開甫購得之海洛因磚
    一塊。甲○○被警查獲後，自動供出毒品來源，並配合警方辦案，於八十九年八
    月七日晚上九時許，在高雄市○○○路六八號尚賓釣蝦場前，查獲香港綽號「小
    龍」男子在台手下綽號「大姐」之弟徐獅雄及澳門籍男子吳立彬共同持交海洛因
    磚二塊（淨重六百八十九點七三公克，純度百分之七十三點七八，純質淨重五百
    零八點八八公克），欲以一百零五萬元之價格販賣予甲○○，並扣得上開毒品海
    洛因磚二塊；甲○○又於八十九年八月十日下午三時三十分許，自動供出另一毒
    品來源，並配合警方在台中市○○路○段二百四十號加州汽車旅館二六五號房內
    ，查獲綽號「阿草」男子（另案偵辦）委交其手下馬瑞明（另案以八十九年偵字
    第九四０四號等偵結起訴）持有之毒品海洛因磚六十四小包合計淨重一千三百六
    十七．五五公克（其中十六包，合計淨重三百四十一點四七公克，純度百分之五
    十九點七五，純質淨重二百零四點零三公克；另十八包，合計淨重三百九十四點
    三二公克，純度百分之五十九點七五，純質淨重二百三十五點六一公克；另十四
    包，合計淨重二百八十七點五三公克，純度百分之五十九點七五，純質淨重一百
    七十一點八零公克；另十六包，合計淨重三百四十四點二三公克，純度百分之五
    十九點七五，純質淨重二百零五點六八公克），欲販賣予甲○○時適為警查獲，
    並扣得上開毒品海洛因。
二、案經臺南市警察局第二分局報請臺灣臺南地方法院檢察署檢察官偵查起訴。
      理      由
一、訊據被告甲○○矢口否認有何販賣第一級毒品犯行，於原審辯稱：伊並未販賣毒
    品，伊從頭到尾都是配合警方查緝販賣毒品之人，伊也幫警方查到三次販毒者，
    包括丙○○、吳立彬、徐獅雄及馬瑞明，事實上不是丙○○配合查到伊販毒，而
    是伊配合警方查獲丙○○，伊於警訊中之所以會承認販毒，係因警方以脅迫、利
    誘之方式，讓伊誤以為配合警方辦案，警方會以證人保護法來保障伊之權利，伊
    才會承認販毒及書寫自白書，因筆錄有此瑕疵，故不可採，事實上伊從未販賣毒
    品予丙○○，至於八十九年八月七日伊係配合警方誘捕丙○○，亦無販賣毒品給
    丙○○之意思，故伊並無起訴書所指犯行云云。另於本院辯稱：伊沒有販賣毒品
    ，伊為警方之線民，伊有被借提配合警方辦案，檢察官曾說要以證人保護法保護
    伊云云。
二、惟查：
    (1)、被告甲○○對其曾於八十九年七月十五日，販賣第一級毒品海洛因磚一塊予
        丙○○之事實，業據其於警訊、檢察官偵查及原審調查時供認屬實，其供稱
        ：「（問：丙○○帶同警方於其房內起出海洛因三百七十公克，並稱該毒品
        係販賣給她的，是否有此事？）這三百七十公克海洛因是我公司的，之前是
        有乙○○拿給丙○○，乙○○是我公司的人，他都受我指揮，交給丙○○之
        毒品是我指揮乙○○拿給丙○○的，我有立下自白書把我公司組織詳述」（
        見警卷（三）第三頁、詳八十九年八月八日警訊筆錄）；「我在警局自白很
        清楚，我知道我錯了，我也很配合警方辦案，．．我之前販賣毒品海洛因給
        丙○○二、三次，每次一塊約為三百五十公克海洛因，是五十五萬元，但我
        們交給劉三傳是五十二萬五千元，今年五月開始賣毒品給丙○○，最後一次
        是透過乙○○交給她的」（見偵查卷二第一二五頁、第一二七頁、詳八十九
        年九月二十二日偵訊筆錄）；「第一次賣丙○○海洛因是在七月十七日（應
        係七月十五日之筆誤），我拜託乙○○拿去給丙○○，共三百五十公克海洛
        因磚，約定售價五十五萬元，我認識丙○○是老闆劉三傳介紹，他們先講好
        價格，老闆再交待我與丙○○接洽數量，回來後我才請乙○○送去，價金五
        十五萬元中我拿了二萬五千元，剩下的五十二萬五千元再拿給劉三傳」（詳
        原審卷第十頁、八十九年十月五日訊問筆錄），核與丙○○於警局供稱：「
        七月十八日警方在我家查到之毒品，是甲○○交由綽號阿偉之男子於八十九
        年七月十五日左右拿至我住處，叫我找買主賣掉」等語相符（見偵查卷二第
        四頁背面警訊筆錄），復有警方於丙○○住處所查獲之海洛因磚一塊扣案足
        佐證（毛重三百四十七公克，淨重三百十五公克，驗餘淨重三百零五公克）
        ，（見警卷一第二十頁，內政部警政署刑事警察局鑑驗通知書），至於八十
        九年八月七日丙○○配合警方授意，佯稱欲再購買海洛因，而查獲甲○○部
        分，除係當場查獲外，並自甲○○身上扣得其甫購買之海洛因磚一塊，淨重
        三百四十八、三四公克（見第九二八二號偵查卷第一一五頁調查局鑑定通知
        書），且為甲○○於警、偵訊及原審初訊時供述明確。
    (2)、雖被告於原審爾後訊問及本院調查審理時翻異前詞，改以前開情詞置辯，然
        販賣第一級毒品法定刑係死刑、無期徒刑之重罪，以被告受有高等學歷（大
        專畢業，詳被告之警局筆錄），又有相當社會經驗，如無販毒情事，豈會僅
        因警方脅迫、利誘，即供承販賣第一級毒品海洛因？其又辯稱警方願以證人
        保護法保護之，其才會承認販毒，實際上伊並未販毒云云，唯承辦本案之員
        警丁○○於原審及本院均到庭結證稱：「確實有影印該證人保護法資料給被
        告看，但是是在偵辦時，而非逮捕當天」「伊沒有幫伊臥底之線民，甲○○
        非伊線民，是伊查獲後，幫伊等查獲上手之人，嗣有查獲徐獅雄、馬瑞明等
        ，．．」（見本院九十年八月十四日訊問筆錄、原審卷第二五六頁、九十年
        五月七日訊問筆錄），是被告警訊自白顯未受何利誘，況檢察官偵查期間並
        無隻字片語提及證人保護法之事，嗣又以販賣第一級毒品之罪嫌將被告起訴
        ，被告必然已清楚其面臨之處境，然其於原審初次訊問時仍供承確有販賣毒
        品海洛品予丙○○，已如前述，是被告辯稱遭警方脅迫、利誘才承認販毒云
        云，顯係事後畏罪卸責之詞，委不足採。另參諸被告於八十九年八月七日為
        警查獲後，當晚在警局寫下自白書，其中關於該販毒組織之人員姓名、職位
        、工作內容及販毒途逕等細節，均有詳細說明，此有被告書立之自白書乙份
        在卷可憑，被告若非該組織之成員，又如何能瞭解該不法組識之內情，況被
        告於遭警逮捕後，即配合警方辦案，先後二次查獲販毒集團之成員吳立彬、
        徐獅雄及馬瑞明，並因此查獲海洛因磚二塊淨重六八九、七三公克及共六十
        四包海洛因，其中十六包淨重三四一、四七公克、十八包淨重三九四、三二
        公克、十四包二八七、五三公克，另十六包三四四、二三公克，（均詳第九
        二八一號偵查卷第二十頁、第九四○四號偵查卷第二十四頁以下調查局鑑定
        通知書）上開六十四包合計淨重即高達一三六七、五五公克，數量甚為龐大
        ，被告如非販賣集團之重要成員，又焉能協助警方查到數量如此龐大之毒品
        ，足證被告之自白書所載，堪信屬實，亦可證明被告警訊所述俱屬實情。至
        於被告稱八十九年八月七日係配合警方誘捕丙○○云云，業經證人即承辦本
        案之員警周宏哲、李威賢、丁○○及黃瑞星於原審審理時到庭結證否認此事
        ，渠等並稱「是以丙○○去誘捕甲○○」等語，有當日訊問筆錄附卷可參（
        見原審卷第二五五頁、二五六頁），按丙○○於八十九年七月十八日已為警
        查獲，並扣得甲○○販賣予丙○○之海洛因磚一塊，且丙○○於警訊中亦供
        出上線之甲○○，故警方乃要求丙○○配合而查獲甲○○，故上揭員警所為
        證詞與事證相符，足堪採信，被告事後翻異前供所為辯解，與調查所得之證
        據不符，自無足採。至於被告於偵查中雖供稱曾販賣二、三次毒品予丙○○
        ，然丙○○證稱僅八十九年七月十五日一次及八十九年八月七日配合警方查
        緝而誘出被告，且被告於警訊及原審初訊時亦供承販賣上述二次，與丙○○
        所述相符，是被告販賣海洛因二次予丙○○，當可認定。
三、綜上所述，本件被告甲○○販賣第一級毒品海洛因，事證已臻明確，其犯行洵堪
    認定。按海洛因係毒品危害防制條例第二條所稱之第一級毒品，核被告甲○○八
    十九年七月十五日販毒所為，係犯毒品危害防制條例第四條第一項販賣第一級毒
    品罪。被告另於八十九年八月七日之犯行，係丙○○經警方授意，丙○○雖偽稱
    欲購買毒品，然無購毒之真意，但被告既有販毒之故意，且依約攜帶毒品前往交
    付，即已著手實施販毒之行為，丙○○虛與甲○○買賣毒品，意在協助警察辦案
    ，以求人贓俱獲，因警察埋伏在側，伺機逮捕，事實上其二人不能真正完成買賣
    毒品之行為。因此被告此部分應僅論以販賣毒品未遂罪（最高法院八十五年四月
    十日（八五）台文字第○一九八號函參照）。被告先後二次販賣犯行，時間緊接
    ，方法相似，所犯復為構成要件相同之罪，顯係基於概括犯意反覆為之，應依連
    續犯之規定論以一販賣第一級毒品既遂罪，因販賣第一級毒品罪之法定刑為死刑
    或無期徒刑，依法不得加重。被告先後二次非法持有第一級毒品海洛因之低度行
    為，已為其進而販賣之高度行為所吸收，不復另論。其販賣既遂部分，係由被告
    依劉三傳之囑咐，再指示乙○○持交海洛因予丙○○，已如前述，被告與劉三傳
    、乙○○等人有犯意聯絡及行為分擔，均為共同正犯。又被告自動供出毒品來源
    ，因而破獲其毒品上線綽號「小龍」男子之手下吳立彬、徐獅雄及另一毒品上線
    綽號「阿草」男子之手下馬瑞明等人，爰依毒品危害防制條例第十七條之規定，
    減輕其刑。
四、原審以被告事證已臻明確，因予論罪科刑，固非無見，惟查本件被告係因案外人
    丙○○販賣毒品海洛因予案外人施孟宏，而施孟宏又因施用毒品於八十九年七月
    十七日晚十時三十分許為警查獲，有台南市警察局第二分局之刑事案件報告書暨
    警訊筆錄可據，原判決誤載為七月十八日，已有未合。又原判決未於事實欄記載
    案外人第三人劉三傳與被告有何共同之犯意，竟於理由內認定被告與劉三傳係屬
    共同正犯亦有不當。又海洛因之外包裝並非毒品本身，應另依毒品危害防制條例
    第十九條第一項規定沒收（最高法院九十年度台上字第二九九五號判決參照），
    被告於本院否認犯罪指摘原判決不當，雖不足採，惟原判決既有可議，自應由本
    院將原判決撤銷改判。爰併審酌被告係販毒集團成員之一，其販賣毒品海洛因之
    數量甚鉅，情節非輕，嚴重戕害國民身體健康及影響社會治安，惟犯後態度良好
    ，並自動供出上述二個販賣毒品上線，並配合警方查獲大量毒品海洛因，免於流
    入市面，擴大危害，顯見被告已知悔悟等一切情狀，量處如主文第二項所示之刑
    。且依被告所犯販賣毒品之性質，本院認有宣告褫奪公權之必要，爰併宣告褫奪
    公權五年。又扣案之海洛因磚四塊（其中二塊分別淨重三百零五公克、三百四十
    八點三四公克及另二塊合計淨重六百八十九點七三公克）及海洛因六十四包（合
    計淨重一千三百六十七點五五公克），均係違禁物，均應依毒品危害防制條例第
    十八條第一項前段宣告沒收銷燬。至上開海洛因磚及海洛因六十四包之外包裝依
    同條例第十九條第一項規定沒收（供犯罪所用），又被告販賣海洛因所得之二萬
    五千元，為被告犯罪所得之財物，雖未扣案，然不能證明業已費失，併依毒品危
    害防制條例第十九條第一項之規定宣告沒收，如全部或一部不能沒收時，以其財
    產抵償。
五、公訴意旨另略以：被告基於概括之犯意，於八十九年五月間至同年七月十四日止
    之期間內，連續在高雄市等地，販賣第一級毒品海洛因予丙○○多次，因認被告
    另涉有毒品危害防制條例第四條第一項之販賣第一級毒品罪云云。按犯罪事實，
    應依證據認定之，無證據不得推定其犯罪事實，又不能證明被告犯罪者，應諭知
    無罪之判決，刑事訴訟法第一百五十四條、第三百零一條第一項分別定有明文。
    查公訴人認被告於右開期間另涉有上述販賣毒品犯行，無非以被告於八十九年九
    月二十二日偵訊時之供述為唯一依據，然被告除該次偵訊外，自警訊以迄原審、
    本院審理期間，均未供承其如何多次於該段期間曾販賣毒品予丙○○，且丙○○
    除上開所陳二次以外，亦不曾另外供稱在該期間向被告購買毒品，公訴人又未據
    舉出何相關證據以供調查，被告之自白即有瑕疵，本院自不得僅憑被告單一且唯
    一之供述，即認被告於上開期間內有多次販賣毒品海洛因之犯行，此外，復查無
    其他積極證據足資證明被告有右述犯行，揆諸首開說明，本應為無罪之諭知，惟
    公訴人認被告此部分犯行，與前揭論罪科刑部分有連續犯之審判上一罪不可分之
    關係，爰不另為無罪之諭知，附此敘明。
據上論結，應依刑事訴訟法第三百六十九條第一項前段、第三百六十四條、第二百九
十九條第一項前段、毒品危害防制條例第四條第一項、第十七條、第十八條第一項前
段、第十九條第一項，刑法第十一條前段、第二十八條、第五十六條、第三十七條第
二項，判決如主文。
本案經檢察官劉榮堂到庭執行職務。
中    華    民    國      九十      年      九      月        十九      日
                                  臺灣高等法院臺南分院刑事第三庭
                                      審判長法官  黃    崑    宗
                                            法官  楊    省    三
                                            法官  莊    俊    華
右正本證明與原本無異。
如不服本判決，應於判決送達後十日內向本院提出上訴狀，其未敘述理由者並應於提
出上訴狀後十日內向本院補提理由書（應附繕本)。
                                      法院書記官  易    慧    玲
中    華    民    國      九十      年      九      月        二十      日
附錄本判決論罪科刑法條：
毒品危害防制條例第四條
製造、運輸、販賣第一級毒品者，處死刑或無期徒刑；處無期徒刑者，得併科新台幣
一千萬元以下罰金。
製造、運輸、販賣第二級毒品者，處無期徒刑或七年以上有期徒刑，得併科新台幣七
百萬元以下罰金。
製造、運輸、販賣第三級毒品者，處五年以上有期徒刑，得併科新台幣五百萬元以下
罰金。
製造、運輸、販賣專供製造或施用毒品之器具者，處一年以上七年以下有期徒刑，得
併科新台幣一百萬元以下罰金。
前四項之未遂犯罰之。


司法院資訊處製作；財團法人民間司法改革基金會備份。
